【裁判字號】    95,交聲,137
【裁判日期】    950630
【裁判案由】    違反道路交通管理處罰條例聲明異議
【裁判全文】
臺灣桃園地方法院交通事件裁定      95年度交聲字第137號
原處分機關  交通部公路總局嘉義區監理所臺南監理站
異  議  人
即受處分人  甲○○女41歲民.
上列受處分人因違反道路交通管理處罰條例案件，對於交通部公
路總局嘉義區監理所臺南監理站94年11月29日所為之處分（原處
分案號：嘉監南字第裁74－KK0000000 號），聲明異議，由臺灣
臺南地方法院以94年度交聲字第696 號裁定管轄錯誤，移送本院
，本院裁定如下：
    主  文
原處分撤銷。
    理  由
一、原處分意旨略以：異議人即受處分人甲○○於93年5月2日12
    時18分，於雲林縣斗六市○○路與久安路口，不遵守道路交
    通標線之指示（紅燈臨停超越停止線），為雲林縣警察局交
    通隊逕行舉發。本案經掛號郵寄車籍地址因故未收受通知單
    ，舉發單位即雲林縣警察局已於93年6月16日辦理公告公示
    送達在案（有雲警交字第09300065431號函可稽）。原處分
    機關於94年11月29日以嘉監南字第裁74-KK0000000號裁決書
    ，裁處異議人違反道路交通管理處罰條例第60條第2項第3款
    之規定，裁處罰鍰新臺幣（下同）1,800元，並依第63條第1
    項記違規點數1點。
二、異議人聲明異議意旨略以：異議人之戶籍早就遷離臺南縣永
    康市○○○路376號，並無居住於在該處，其並未收到何舉
    發通知單，不知有違規情事等語，並經臺灣臺南地方法院交
    通法庭移送本院交通法庭。
三、按白實線設於路口者，作為停止線；又駕駛人駕駛汽車，應
    遵守道路交通標誌、標線、號誌之指示，道路交通標誌標線
    號誌設置規則第149 條第1 項第3 款、道路交通安全規則第
    90 條 前段定有明文。汽車駕駛人，駕駛汽車不遵守道路交
    通標線之指示，處汽車駕駛人900 元以上1,800 元以下罰鍰
    ，並記違規點數1 點，道路交通管理處罰條例第60條第2 項
    第3款 、第63條第1 項第1 款亦有明文。依違反道路交通管
    理事件統一裁罰基準及處理細則第5 條規定，處理違反道路
    交通管理事件，有關文書送達之程序，依行政程序法之規定
    ；而行政程序法中對於文書送達，其第72條第1 項規定：「
    送達，於應受送達人之住居所、事務所或營業所為之。但在
    行政機關辦公處所或他處會晤應受送達人時，得於會晤處所
    為之」，第78條規定：「對於當事人之送達，有下列各款情
    形之一者，行政機關得依申請，准為公示送達︰一、應為送
    達之處所不明者... （該條第1 項）。有前項所列各款之情
    形而無人為公示送達之申請者，行政機關為避免行政程序遲
    延，認為有必要時，得依職權命為公示送達（該條第2 項）
    」，由上開行政程序法之規定可知，行政機關欲對應受送達
    人為公示送達者，除有該法第78條第1 項第2 、3 款所定之
    事由外，須應受送達人應為送達之處所不明，始足當之。再
    依行政程序法第80條規定，公示送達應由行政機關保管送達
    之文書，而於行政機關公告欄黏貼公告，告知應受送達人得
    隨時領取；並得由行政機關將文書或其節本刊登政府公報或
    新聞紙；而公示送達自前條公告之日起，其刊登政府公報或
    新聞紙者，自最後刊登之日起，經20日發生效力，同法第81
    條亦有規定。
四、經查，本件雲林縣政府警察局以異議人甲○○所有之車牌號
    碼2M－4911號自用小客車，於93年5月2日12時18分，在雲林
    縣斗六市○○路與久安路口紅燈臨停超越停止線，認有違規
    行為而於同年5月20日製發雲林縣政府警察局舉發違反道路
    交通管理事件通知單（雲警交字KK0000000號）予以逕行舉
    發，並以掛號郵遞之方式，將該舉發通單寄送至臺南縣永康
    市○○○路376 號為送達，嗣經郵政人員以受送達人遷移新
    址不明為由，退回原舉發單位即雲林縣政府警察局，該局乃
    依職權辦理公示送達並於93年6 月16日以雲警交字第093000
    6543-2號公告含受處分人在內之公示送達應受送達人清冊等
    情，此有舉發通知單、寄送舉發通知單信封、雲林縣政府警
    察局93年6 月16日雲警交字第0930006543- 2 號公告暨雲林
    縣政府舉發違反道路交通管理事件通知單郵寄無法投遞清冊
    各1 份在卷可憑。次查，異議人固曾於91年間設籍於台南縣
    永康市○○○路376 號，惟於92年5 月27日即遷入桃園縣龍
    潭鄉○○路226 巷2 弄12號，迄至94年7 月12日始改遷入桃
    園縣桃園市○○路544 號，同年10月25日又遷入桃園縣龍潭
    鄉○○路226 巷2 弄12號等情，有戶籍謄本、個人基本資料
    查詢結果等資料在卷為憑，是異議人於原舉發單位送達本件
    違規通知單時（即93年5 月間），已未設籍於臺南縣永康市
    ○○○路376 號，自無從收受上開舉發通知單，雖異議人變
    更送達處所未向原處分機關或交通監理單位陳明，但已向戶
    政機關辦理戶籍變更登記，原舉發機關並非完全無法查知其
    遷徙情形，是原舉發機關未予查知異議人確實住居所後改依
    正確地址送達，即逕為公示送達，其送達程序於法即有未合
    ，自不生合法送達之效力。原處分機關以異議人有上揭違規
    事實，依道路交通管理處罰條例第60條第2 項第3 款裁罰，
    於法雖無不合，然原處分機關就裁處受處分人罰鍰1,800 元
    部分，無非係依違反道路交通管理事件統一裁罰基準表之規
    定，認本件係屬「逾越應到案期限30日以上，逕行裁決處罰
    者」云云，惟查：本件舉發單所載應到案日期為93年6 月21
    日，惟原舉發單位對異議人所為公示送達程序於法未合，不
    生合法送達之效力，自難要求異議人於本件舉發單所定到案
    日期前繳交罰鍰或洽原處分機關開具裁決書後依法聲明異議
    ，是原處分機關以異議人逾越應到案期限30日以上，而裁處
    最高罰鍰1,800 元，顯有未洽，原處分既有不當，即應由本
    院將原處分撤銷。且異議人本件違規所應處罰之數額，因尚
    須於異議人收受通知單後，視其是否依裁罰基準表所示各情
    形即：期限內繳納或到案聽候裁決者，逾越應到案期限15日
    內，繳納罰鍰或到案聽候裁決者，逾越應到案期限15日以上
    30 日 以內，繳納罰鍰或到案聽候裁決者，逾越應到案期限
    30 日 以上繳納罰鍰或逕行裁決者，而作不同之處罰，故本
    件仍應由原處分機關於送達違規通知單後，再視異議人是否
    於期限內繳納等各情形處理，本院尚不得逕為裁定處罰，併
    此敘明。
據上論斷，應依道路交通管理處罰條例第87條第2 項，道路交通
案件處理辦法第20條前段，裁定如主文。
中    華    民    國    95    年    6     月    30    日
                  臺灣桃園地方法院交通法庭
                          法  官  張明儀
以上正本證明與原本無異。
如不服本裁定，應於裁定送達後5 日內向本院提出抗告狀。
                          書記官  吳瓊英
中    華    民    國    95    年    7     月    10    日


司法院資訊處製作；財團法人民間司法改革基金會備份。
